臺灣桃園地方法院刑事判決
公　訴　人　臺灣桃園地方法院檢察署檢察官
被　　　告　甲○○　男　二十八.
指定辯護人　本院公設辯護人 彭詩雯
上列被告因違反槍砲彈藥刀械管制條例等案件，經檢察官提起公
訴（九十三年度偵字第六○五六號），本院判決如下：
    主  文
甲○○意圖為自己不法之所有，而侵占遺失物，處罰金壹仟元，
如易服勞役，以參佰元折算壹日。又行使變造駕駛執照，足以生
損害於公眾及他人，處拘役參拾日，如易科罰金，以參佰元折算
壹日；扣案變造丙○○普通小型車駕駛執照上換貼甲○○之照片
壹張沒收。又未經許可，製造可發射金屬或子彈具有殺傷力玩具
手槍之主要組成零件，處有期徒刑參年貳月，併科罰金新臺幣伍
萬元，罰金部分如易服勞役，以新臺幣玖佰元即銀元參佰元折算
壹日；扣案之金屬槍管貳支（長度各為壹佰零壹點壹公釐、壹佰
貳拾壹點肆公釐）均沒收。
    事  實
一、甲○○於民國九十三年一月十一日某時許，在桃園縣中壢市
    ○○○路及福州路口，撿到一只塑膠袋，內裝有丙○○所有
    之普通小型車駕駛執照、機車保險卡、行車執照各一枚及全
    民健康保險卡二張（前開證件係丙○○於九十三年一月九日
    下午五時許遺失），甲○○明知前開證件為丙○○遺失之物
    ，詎其仍意圖為自己不法之所有，而予以侵占入己。嗣見前
    開丙○○駕駛執照上之相片行將脫落，遂另行起意，於同年
    二月底某日，在桃園縣中壢市○○路一百三十一號二樓之住
    處，將其所拾獲丙○○之駕駛執照上之相片撕下，而以其所
    有相片一張黏貼於丙○○之駕駛執照上之方式予以變造，以
    供他日使用。
二、甲○○另於九十三年二月底至三月中旬間某日，先至某處鐵
    工廠購得內含阻鐵之金屬槍管二支（長度各為一○一．一公
    釐、一二一．四公釐），旋於九十三年三月中旬某日，未經
    許可，在桃園縣中壢市○○路一百三十一號二樓之住處，利
    用未扣案之電鑽及鑿子等工具，同時將前開槍管鑿通，製造
    可發射金屬或子彈具有殺傷力玩具手槍之主要組成零件槍管
    二支，並無故持有前開槍管二支。嗣因甲○○與另案被告吳
    家楊涉犯他案強盜犯行，桃園縣警察局中壢分局刑事組偵查
    員乙○○依據吳家楊之供述，知悉甲○○會至桃園縣中壢市
    ○○路四十五巷二十二號之車床工廠內，為槍枝改造及槍管
    貫通之工作，故於同年三月二十八日下午至前開車床工廠查
    緝，果見甲○○所騎乘之機車停放於工廠外，遂在旁埋伏，
    嗣於同日下午四時許，見甲○○由前開工廠出來準備騎乘機
    車離去，於是上前盤查，甲○○為逃避員警之查緝，即持前
    述變造丙○○之駕駛執照交由乙○○而行使，企圖矇混過關
    ，足生損害於監理機關對於駕駛執照核發管理之正確性及丙○○，然經乙○○當場識破而查獲，並扣得前開變造丙○○
    之駕駛執照，又經由甲○○之供述，在上開機車之置物箱內
    扣得前述金屬槍管二支。
三、案經桃園縣警察局中壢分局報請臺灣桃園地方法院檢察署檢
    察官偵查起訴。
    理  由
一、訊據被告甲○○固坦承於前揭時地拾獲丙○○遺失之普通小
    型車駕駛執照、機車保險卡、行車執照各一枚及全民健康保
    險卡二張，而加以侵占入己，並於上述時地將丙○○之駕駛
    執照上之相片撕下，換貼其所有之相片一張而予以變造，另
    於上揭時地購入內含阻鐵之金屬槍管二支，嗣後並於九十三
    年三月中旬某日，未經許可，在家中以電鑽及鑿子將槍管二
    支貫通，而製造可發射金屬或子彈具有殺傷力玩具手槍之主
    要組成零件槍管二支後並予以持有等情不諱，惟矢口否認於
    查獲時，有提出變造丙○○駕駛執照予員警而持以行使之犯
    行，並辯稱：伊當時係因騎車未戴安全帽遭員警攔檢，因為
    心虛，故主動交出變造後丙○○之駕駛執照及槍管二支云云
    。指定辯護人亦為被告辯稱：前開被告所為，符合自首之要
    件，應予減刑等語。
二、經查。
（一）丙○○所有之普通小型車駕駛執照、機車保險卡、行車執
      照各一枚及全民健康保險卡二張係於九十三年一月九日下
      午五時許遺失等情，業據證人丙○○證述在卷（見偵卷第
      一○、一一頁），並有贓物領據一紙在卷可稽（見偵卷第
      一二頁），是前開證件為遺失物一節，自可認定。而被告
      於九十三年一月十一日某時許，在桃園縣中壢市○○○路
      及福州路口，拾獲一只裝有丙○○前開證件之塑膠袋，亦
      據被告供述屬實（見本院卷第二九頁），前開汽車駕駛執
      照、機車保險卡、行車執照及全民健康保險卡，均為一般
      人隨身攜帶之證件，此為眾所皆知之事實，被告拾獲前開
      證件，當知為他人遺失之物，然被告卻據為己有，是其顯
      有為自己不法所有之意圖，從而被告此部分侵占遺失物之
      犯行，洵堪認定。
（二）又被告因見前開拾獲丙○○駕駛執照上之相片行將脫落，
      遂另行起意，於九十三年二月底某日，在桃園縣中壢市○○路一百三十一號二樓之住處，將丙○○駕駛執照上之相
      片撕下，而以其所有相片一張黏貼於丙○○之駕駛執照上
      之方式予以變造等情，亦經被告迭於警詢、偵審時供承詳
      實（見偵卷第六、三○頁、本院卷第二九、五九頁），且
      經證人丙○○確認前開駕駛執照確為其所有（見偵卷第一
      ○頁），並有前述已換貼被告相片之駕駛執照一枚扣案可
      資佐證，是被告變造上述駕駛執照之行為，亦堪確認。至
      被告雖辯稱：伊係因騎車未戴安全帽遭警攔查，伊因心虛
      而主動交出上開變造之駕駛執照云云，然此情節，業據證
      人即查獲本案之偵查員乙○○到庭結稱：被告當時並不是
      騎車經過，而是在查獲地點之工廠內，伊在旁埋伏，俟被
      告由工廠出來，伊上前盤問，並要求被告出示證件，被告
      想要逃避警方之查緝，直接拿出變造後丙○○駕駛執照，
      企圖矇混過關，但為伊識破等語屬實（見本院卷第四八、
      五三頁），是被告前揭辯稱，顯係事後卸責之詞，不足採
      信。從而被告變造前述駕駛執照後，並於偵查員乙○○查
      緝時，將變造後之駕駛執照提出予乙○○持以行使之犯行
      ，亦可確定。
（三）又被告另於九十三年二月底至三月中旬間某日，先至某處
      鐵工廠購得內含阻鐵之金屬槍管二支，嗣於九十三年三月
      中旬某日，未經許可，在桃園縣中壢市○○路一百三十一
      號二樓之住處，利用電鑽及鑿子等工具，同時將前開槍管
      鑿通，製造後並予以持有前揭槍管二支，嗣於九十三年三
      月二十八日下午四時許，為警於桃園縣中壢市○○路四十
      五巷二十二號前查獲之事實，業據被告迭於警詢及偵審時
      供述在卷（見偵卷第六、三一頁、本院卷第二九、五九、
      六○頁），並經證人乙○○證述詳實（見本院九十三年十
      二月二十八日審判筆錄），且有前開金屬槍管二支扣案可
      稽，足認被告前開自白與事實相符，堪以採信。又前開金
      屬槍管二支（長度各為一○一．一公釐、一二一．四公釐
      ）經送鑑定，均可與適用之可發射金屬或子彈具有殺傷力
      之玩具手槍組裝，此有內政部警政署刑事警察局九十三年
      四月十九日刑鑑字第○九三○○七二二三○號槍彈鑑定書
      一份在卷可考（見偵卷第三八至四○頁），且前開經被告
      貫通後之金屬槍管二支，係屬內政部公告之槍砲彈藥主要
      組成零件一節，亦經內政部九十三年八月十六日內授警字
      第○九三○○七六七九九號函覆確實（見偵卷第四八頁）
      ，是被告所為未經許可，製造可發射金屬或子彈具有殺傷
      力玩具手槍之主要組成零件並予以持有之犯行，洵堪認定
      。
（四）綜上所述，本件事證明確，被告犯行堪予認定，自應依法
      論罪科刑。
三、論罪科刑部分：
（一）查被告拾獲丙○○遺失之前開證件，竟意圖為自己不法之
      所有而侵占入己；又另行起意將其所有相片換貼在丙○○
      之普通小型車駕駛執照上予以變造，並持以行使，足生損
      害於監理機關對於駕駛執照核發管理之正確性及丙○○，
      而駕駛執照為駕駛汽車之許可憑證，此經道路交通安全規
      則第五十條第一項規定甚明，是駕駛執照自屬刑法第二百
      十二條之特種文書；另其未經許可，將購入內含阻鐵可與
      適用之可發射金屬或子彈具有殺傷力之玩具手槍組裝之金
      屬槍管二支予以貫通，而製造前揭槍枝之主要組成零件，
      核其所為，係犯刑法第三百三十七條侵占遺失物罪、同法
      第二百十六條、第二百十二條行使變造駕駛執照罪及槍砲
      彈藥刀械管制條例第十三條第一項未經許可製造可發射金
      屬或子彈具有殺傷力玩具手槍之主要組成零件罪。
（二）被告變造駕駛執照及其製造前開槍枝主要組成零件之槍管
      後持有槍管之低度行為，均應為行使變造駕駛執照及製造
      前述槍枝主要組成零件之高度行為所吸收，均不另論罪。
      又被告所犯上開三罪間，犯意各別，罪名不同，應分論併
      罰之。再被告所犯上述行使變造駕駛執照之犯行，雖未據
      檢察官起訴，然該部分之事實，與前揭經起訴之變造駕駛
      執照之犯罪事實，具有吸收犯之實質上一罪關係，應為起
      訴效力所及，本院自應併予審究。
（三）按刑法第六十二條所定自首減刑係以對於未發覺之犯罪，
      在有偵查犯罪職權之公務員知悉犯罪事實及犯人之前，向
      職司犯罪偵查之公務員坦承犯行，並接受法院之裁判而言
      。苟職司犯罪偵查之公務員已知悉犯罪事實及犯罪嫌疑人
      後，犯罪嫌疑人始向之坦承犯行者，為自白，而非自首。
      所謂發覺，不以有偵查犯罪之機關或人員確知其人犯罪無
      誤為必要，僅須有確切之根據得為合理之可疑者，亦屬發
      覺。又槍砲彈藥刀械管制條例第十八條第四項減輕或免除
      其刑之規定，必須於偵查或審判中自白，並供出全部槍、
      彈之來源及去向，因而查獲者，始能減免其刑，該項規定
      既謂供出全部槍、彈之來源及去向，自係指已將槍、彈移
      轉於他人占有之情形而言，不包括仍為自己持有之情形在
      內，最高法院九十三年度台上字第六○七號判決意旨參照
      。查本案查獲之情節，業據證人即查獲之偵查員乙○○結
      證：本案係先查獲另案被告吳家楊與被告涉有他案強盜犯
      行，該強盜案件，係以持槍強盜之方式為之，嗣查獲吳家
      楊，吳家楊供述被告持有槍枝，可能會去查獲地點作改造
      槍枝之動作，且查獲地點經伊事前勘查，確係車床工廠，
      故伊始會於接獲線報後，至查獲地點埋伏等語明確（詳本
      院九十三年十二月二十八日審判筆錄），是本件職司犯罪
      偵查之偵查員乙○○於查獲被告前，即已有確切之根據並
      合理懷疑被告應涉有製造槍枝主要組成零件之行為，嗣被
      告經員警查獲後，雖主動告知扣案之槍管放置在機車之置
      物箱內，惟此行為僅屬自白，而非自首，是被告之指定辯
      護人辯稱本件應符合自首之要件，應予減刑等語，自無足
      取。又前開槍枝之主要組成零件槍管二支，係在被告持有
      中，揆諸前開最高法院判決意旨，自亦無槍砲彈藥刀械管
      制條例第十八條第四項減輕或免除其刑規定適用之餘地，
      併此敘明。
（四）爰審酌被告犯後坦承大部分犯罪情節之犯後態度及犯罪手
      段、所生危害尚非鉅大暨其為高職肄業之智識程度等一切
      情狀，分別量處如主文所示之刑，並就其所處罰金及併科
      罰金部分，諭知易服勞役之折算標準，及就其所處拘役之
      部分，諭知易科罰金之折算標準，以示懲戒。
（五）扣案之金屬槍管二支，係可發射金屬或子彈具有殺傷力之
      玩具手槍之主要組成零件，自屬違禁物，應依刑法第三十
      八條第一項第一款宣告沒收；另扣案變造丙○○之駕駛執
      照一枚，並非被告所有，自不得諭知沒收，然前開變造丙○○駕駛執照上所換貼之被告之相片一張，則為被告所有
      ，且係供本件變造駕駛執照犯罪所用之物，爰依刑法第三
      十八條第一項第二款之規定宣告沒收。至被告為警查獲時
      ，尚扣得工具一批及綠色鐵盒一個，均無證據足認與本件
      犯行有直接關係，自不得宣告沒收；另被告用以製造前開
      槍管二支之電鑽及鑿子，既非違禁物，且未經扣案，復乏
      確證證明尚屬存在，為免將來執行之困擾，亦不予宣告沒
      收，附此敘明。
據上論斷，應依刑事訴訟法第二百九十九條第一項前段，槍砲彈
藥刀械管制條例第十三條第一項，刑法第十一條前段、第三百三
十七條、第二百十六條、第二百十二條、第四十一條第一項前段
、第四十二條第二項、第三十八條第一項第一款、第二款，罰金
罰鍰提高標準條例第一條前段、第二條，現行法規所定貨幣單位
折算新臺幣條例第二條，判決如主文。
本案經檢察官簡志祥到庭執行職務
中　　華　　民　　國　　94　　年　　1 　　月　　11　　日
                  臺灣桃園地方法院刑事第八庭
                              審判長法　官　  曾家貽
                                    法  官    陳彥宏
                                    法  官    吳為平
以上正本證明與原本無異。
如不服本判決，應於送達後十日內，向本院提出上訴狀。
　　　　　　　　　　　　　　        書記官　  賴朱梅
中　　華　　民　　國　　94　　年　　1 　　月　　17　　日
附錄論罪科刑法條：
刑法第三百三十七條
意圖為自己或第三人不法之所有，而侵占遺失物、漂流物或其他
離本人所持有之物者，處五百元以下罰金。
刑法第二百十六條
行使第二百十條至第二百十五條之文書者，依偽造、變造文書或
登載不實事項或使登載不實事項之規定處斷。
刑法第二百十二條
偽造、變造護照、旅券、免許證、特許證及關於品行、能力服務
或其他相類之證書、介紹書，足以生損害於公眾或他人者，處一
年以下有期徒刑、拘役或三百元以下罰金。
槍砲彈藥刀械管制條例第十三條第一項
未經許可，製造、販賣或運輸槍砲、彈藥之主要組成零件者，處
三年以上十年以下有期徒刑，併科新台幣七百萬元以下罰金。
